臺灣高等法院臺南分院民事裁定　　　　　 94年度抗字第330號
抗　告　人　甲○○○○○○
　　　　　　丁○○
相　對　人　台灣土地銀行股份有限公司
法定代理人　乙○○
代　理　人　丙○○
上列抗告人因與相對人間請求清償債務事件，對於中華民國94年
5月16日臺灣臺南地方法院94年度訴字第491號裁定提起抗告，本
院裁定如下：
    主    文
原裁定廢棄。
    理    由
一、原審法院裁定以：
  (一)、按當事人得以合意定第一審管轄法院，民事訴訟法第24條
      第1項前段定有明文。又當事人兩造已合意定第一審管轄
      法院者，如具備法定要件，當事人及法院均應受其拘束。
      關於合意管轄之規定，除專屬管轄外，得排除其他審判籍
      而優先適用。次按訴訟之全部或一部，法院認為無管轄權
      者，依原告聲請或依職權以裁定移送其管轄法院，民事訴
      訟法第28條第1項定有明文。
  (二)、查本件兩造已合意以臺灣臺北地方法院為第一審管轄法院
      ，有授信約定書影本2件附卷可稽，依前揭規定，自應由
      合意管轄法院臺灣臺北地方法院管轄。茲原告即相對人向
      無管轄權之原審法院起訴，顯係違誤，爰依職權將本件移
      送於臺灣臺北地方法院管轄。
二、抗告意旨略以：抗告人等與相對人辦理抵押權設定貸款是在
    臺南縣永康市相對人銀行之東臺南分行，而非設於臺北市○
    ○區○○路46號相對人銀行，且設定抵押權標的物係坐落臺
    南縣西港鄉○○段1908之29、1908之42號土地，原審法院自
    有管轄權，且抗告人等未曾與相對人有合意管轄之情事。原
    裁定理由以本件清償債務事件，當事人兩造已合意定臺灣臺
    北地方法院第一審管轄法院，相對人向無管轄權之原審法院
    臺灣臺南地方法院起訴，顯係違誤，爰提抗告，求為廢棄原
    裁定等語。
三、經查：
  (一)、相對人起訴主張：抗告人林春梅邀抗告人丁○○為連帶保
      證人於民國（下同）81年7月27日向相對人借款新台幣（
      下同）6,200,000元，然抗告人未依約清償本息，經相對
      人聲請原審法院裁定拍賣抵押物（86年度拍字第3202號）
      ，並聲請強制執行拍定分配在案（91年度執字第34242號
      ），仍未獲清償，爰起訴請求抗告人等連帶給付相對人1,
      813,645元及其利息、違約金。並提出臺灣土地銀行中長
      期放款借據影本1件、授信約定書影本2件、原審法院86年
      度拍字第3202號拍賣抵押物裁定1件、原審法院91年度執
      湘字第34242號分配表影本1件為證。
  (二)、依原審卷附之授信約定書影本2件（見原審卷9之1、9之2
      頁）第12條規定，抗告人對相對人所負之各宗債務，合意
      以臺灣臺北地方法院為第一審管轄。抗告意旨主張抗告人
      等未曾與相對人有合意以臺灣臺北地方法院為第一審管轄
      之情事，固無可取；惟查本件如前述雖有合意以臺灣臺北
      地方法院為第一審管轄法院之約定，但抗告人於抗告狀中
      主張「抗告人等與相對人辦理抵押權設定貸款是在臺南縣
      永康市相對人銀行之東臺南分行辦理，而非設於臺北市○
      ○區○○路46號相對人銀行辦理，且設定抵押權標的物係
      坐落臺南縣西港鄉○○段1908之29、1908之42號土地，原
      審法院自有管轄權」等語，而相對人之代理人於本院94年
      7月13日調查程序中到庭陳稱：「我請求廢棄原裁定，也
      希望在臺南地方法院審理。當初契約合意管轄是印好的，
      我不希望在台北地院審理，同時抗告人也都住在台南縣，
      要出庭比較方便」等語，且相對人於94年7月15日向本院
      具狀亦陳稱同意由原審法院管轄等語。查抗告人等與相對
      人辦理本件抵押權設定貸款，是在臺南縣永康市相對人銀
      行之東臺南分行辦理，而非設於臺北市○○區○○路46號
      相對人銀行辦理，且設定抵押權標的物係坐落臺南縣西港
      鄉○○段1908之29、1908之42號土地，為兩造所不爭，而
      相對人住所均在台南縣，抗告人實際辦理抵押權設定貸款
      是在臺南縣永康市相對人銀行之東臺南分行，抗告人之訴
      訟代理人亦在臺南市○○路○段261號，若將本件移送台灣
      臺北地方法院審理，將致不利於證據之調查，及兩造往來
      交通之不便，基於民事訴訟法當事人進行主義及便民之原
      則，兩造非不得嗣後變更前開以臺灣臺北地方法院為第一
      審管轄之合意，改適用依民事訴訟法第1條第1項前段規定
      「訴訟由被告住所地之法院管轄」，即依民事訴訟法自然
      人之普通審判籍定本件管轄法院，質言之，兩造嗣後變更
      之抗告人住所地法院即臺灣臺南地方法院自有管轄權。原
      審法院未詳予勾稽，遽認原審法院就本件訴訟無管轄權，
      而依職權將本件移送於臺灣臺北地方法院管轄，自有未合
      。抗告意旨執此指摘原裁定不當，求予廢棄，非無理由。
      爰廢棄原裁定，由原審更為妥適之處理。
四、據上論結，本件抗告為有理由，依民事訴訟法第492條，裁
    定如主文。
中　　華　　民　　國　　94　　年　　7 　　月　　28　　日
                  民事第四庭    　審判長法　官  林金村
　　　　　　　　　　　　　　　　        法　官  黃三哲
　　　　　　　　　　　　　　　　        法　官  胡景彬
上為正本係照原本作成。
不得再抗告。
中　　華　　民　　國　　94　　年　　7 　　月　　29　　日
                                        書記官　趙玲瓏
                                                    Ｊ
